【裁判字號】    95,訴,851
【裁判日期】    950511
【裁判案由】    毒品危害防制條例
【裁判全文】
臺灣板橋地方法院刑事判決
公  訴  人  臺灣板橋地方法院檢察署檢察官
被      告  甲○○
上列被告因違反毒品危害防制條例案件，經檢察官提起公訴（95
年度毒偵字第1143號），因被告於本院準備程序中就被訴事實為
有罪之陳述，本院告知被告簡式審判程序之旨，並聽取當事人之
意見後，經本院合議庭裁定改以簡式審判程序審理，判決如下：
    主  文
甲○○連續施用第一級毒品，累犯，處有期徒刑陸月，如易科罰
金，以佰元折算壹日。扣案之海洛因壹包之外包裝沒收，其內
之第一級毒品海洛因（淨重零點壹公克）沒收銷燬之，扣案之注
射針筒壹支沒收。
    事  實
一、甲○○前因違反肅清煙毒條例案件，經本院以八十五年度訴
    字第七七一號判處有期徒刑三年二月，上訴後經臺灣高等法
    院於民國八十六年三月十七日以八十五年度上訴字第五○二
    二號判決將原判決撤銷，惟仍改判有期徒刑三年二月確定，
    於九十一年七月一日縮刑期滿執行完畢；於八十八年間，另
    因施用毒品案件，經本院以八十八年度毒聲字第四一九五號
    裁定送觀察、勒戒後，認有繼續施用毒品之傾向，復經本院
    以八十八年度毒聲字第四六五二號裁定令入戒治處所施以強
    制戒治，於九十年三月十八日強制戒治期滿執行完畢，並經
    臺灣板橋地方法院檢察署檢察官以九十年度戒毒偵字第三○
    六號為不起訴處分確定。詎仍不知悔改，復基於施用第一級
    毒品海洛因之概括犯意，於上開強制戒治執行完畢後之五年
    內，即自九十四年十一月間某日起至九十五年一月十九日凌
    晨二時許，在臺北縣三重市○○○路一一七巷二十弄一號四
    樓之住處，以每日施用一、二次之頻率，將海洛因用水稀釋
    後置入注射針筒注射之方式，連續施用第一級毒品海洛因多
    次。嗣因其決心戒除毒癮，於九十五年一月二十日十五時十
    五分許，在有偵查權限之公務員或機關知悉其施用毒品之犯
    行前，自行至臺北縣三重市○○路一八六號之臺北縣政府警
    察局三重分局厚德派出所自首而接受驗尿，並交付其用餘持
    有之第一級毒品海洛因一包（淨重零點一公克）及已使用之
    注射針筒一支予員警扣案。
二、案經甲○○自首，經臺北縣政府警察局三重分局報請臺灣板
    橋地方法院檢察署檢察官偵查起訴。因甲○○於本院準備程
    序中為有罪之陳述，經本院合議庭裁定以簡式審判程序審理
    。
    理  由
一、訊據被告甲○○對於前揭犯罪事實均坦承不諱，經查：
（一）被告經警採尿送臺灣檢驗科技股份有限公司以酵素免疫分
      析法篩檢、氣相層析質譜儀分析法確認，檢驗結果認該尿
      液中確呈嗎啡陽性反應，此有臺灣檢驗科技股份有限公司
      九十五年二月十日報告編號 CH/ 二○○六 / 一一八六四
      號濫用藥物尿液檢驗報告、臺北縣政府警察局三重分局查
      獲毒品案件被移送者姓名代號對照表（見臺灣板橋地方法
      院檢察署九十五年度毒偵字第一一四三號偵查卷第十八頁
      、第三十頁）各一紙在卷可稽。復查：
  １、海洛因施用入人體後水解還原成嗎啡，再循嗎啡之代謝方
      式排出體外，業據行政院衛生署藥物食品檢驗局以七三藥
      檢壹字第○三○二二一號函說明綦詳，且尿液中能否驗出
      嗎啡陽性反應，與其投與量、投與途徑、採尿時間、個人
      體質及檢測方法之靈敏度有關，國外曾有文獻報導注射六
      毫克之海洛因鹽酸鹽，其代謝物嗎啡之平均可檢出時限約
      為二十六小時，亦經行政院衛生署藥物食品檢驗局於八十
      一年九月八日以（八一）藥檢壹字第八一一四八八五號函
      釋明在案。
  ２、前揭尿液檢驗報告載明係以GC/MS （即氣相層析質譜儀分
      析法）方法作為確認檢驗之方式，而該方法之原理係檢品
      經氣化後，通過層析管分離純化，再將純化後之成分循序
      送入質譜儀做個別鑑定。因質譜儀所測定之圖譜，在化學
      上被公認具有指紋特性，故可據以完全判定該檢品係為何
      種化合物。是以氣相層析質譜儀（GC/MS）作 藥物及其代
      謝產物之定性及定量分析，幾乎不會有偽陽性反應產生，
      此經台北榮民總醫院於八十三年四月七日以八三北總內字
      第三○五九號函釋明在案。準上，被告之尿液經以氣相層
      析質譜儀分析法檢驗，既係呈嗎啡陽性反應，顯見被告應
      有在前開犯罪時間連續施用第一級毒品海洛因之行為甚明
      。
（二）扣案之海洛因一包其內之白色粉末（淨重○點一公克），
      經送鑑驗結果，確含第一級毒品海洛因成分，此有法務部
      調查局九十五年三月十六日調科壹字第○六○○一一三二
      八號鑑定通知書附於本院卷可參，足認該扣案毒品為第一
      級毒品海洛因無訛，復有已使用之注射針筒一支扣案可稽
      ，核與被告所陳施用第一級毒品海洛因持以注射使用之物
      相符，益見被告所為自白與事實相符，自得採為認定之依
      據，其確有施用第一級毒品無誤。
（三）又被告前因施用毒品案件，經本院以八十八年度毒聲字第
      四一九五號裁定送觀察、勒戒後，認有繼續施用毒品之傾
      向，復經本院以八十八年度毒聲字第四六五二號裁定令入
      戒治處所施以強制戒治，於九十年三月十八日強制戒治期
      滿執行完畢，並經臺灣板橋地方法院檢察署檢察官以九十
      年度戒毒偵字第三○六號為不起訴處分確定，有上開不起
      訴處分書、臺灣高等法院被告前案紀錄表在卷可按，被告
      於上開強制戒治執行完畢後五年內，再犯本件連續施用第
      一級毒品海洛因之事實，堪以認定。本件事證明確，被告
      犯行洵堪認定，應予依法論科。
二、查海洛因屬毒品危害防制條例第二條第二項第一款所規定之
    第一級毒品，核被告所為，係犯毒品危害防制條例第十條第
    一項施用第一級毒品罪。被告持有毒品，復進而施用，其持
    有毒品之低度行為，為施用毒品之高度行為所吸收，均不另
    論罪。又被告先後多次施用第一級毒品海洛因之犯行，時間
    緊接，所犯構成要件相同，顯係基於概括犯意反覆為之，為
    連續犯，依刑法第五十六條規定，以一罪論，並加重其刑。
    查被告前因違反肅清煙毒條例案件，經本院以八十五年度訴
    字第七七一號判處有期徒刑三年二月，上訴後經臺灣高等法
    院於民國八十六年三月十七日以八十五年度上訴字第五○二
    二號判決將原判決撤銷，惟仍改判有期徒刑三年二月確定，
    嗣於九十一年七月一日縮刑期滿執行完畢，有臺灣高等法院
    被告前案紀錄表附卷可按，其於有期徒刑之執行完畢後，五
    年內再犯有期徒刑以上之本罪，為累犯，應依刑法第四十七
    條規定，遞加重之。第查，被告於未被有偵查權之公務員或
    機關發覺其施用第一級毒品海洛因之犯行前，即自行攜帶毒
    品及注射針筒前往臺北縣政府警察局三重分局厚德派出所自
    首而接受裁判，有該分局刑事案件報告書及被告九十五年一
    月二十日警詢筆錄在卷可按，是被告行為符合自首之要件，
    應依刑法第六十二條前段之規定減輕其刑，並依法先遞加後
    減之。
三、本院審酌被告施用毒品，足以戕害其身心，滋生其他犯罪，
    惡化治安，嚴重損及公益，且被告前曾犯施用毒品罪，業經
    強制戒治執行完畢釋放，竟再為本件施用毒品犯行，顯見其
    戒除毒癮之意志薄弱，惟念其因決心戒除毒癮方主動到案自
    首，犯後態度良好，而其施用毒品行為於本質上係屬自我戕
    害行為，反社會性之程度應屬較低等一切情狀，量處如主文
    所示之刑，並諭知易科罰金之折算標準，以資懲儆。又扣案
    海洛因一包之外包裝，係用於包裹毒品，防其裸露、潮濕，
    便於攜帶施用，亦係供施用毒品所用之物，且係被告所有，
    此據被告於本院審理時供明在卷，爰依刑法第三十八條第一
    項第二款規定，併予宣告沒收；其內之海洛因（淨重○點一
    公克）既屬第一級毒品，不問屬於犯人與否，爰依毒品危害
    防制條例第十八條第一項前段規定，併予宣告沒收銷燬之（
    惟鑑驗耗罄之毒品既已滅失，自無庸宣告沒收銷燬）；另扣
    案已使用之注射針筒一支（業經被告洗淨而無毒品殘渣），
    係被告所有供其施用海洛因所用之物，此據被告於本院審理
    中供明在卷（見本院卷簡式審判筆錄第三頁、第四頁），爰
    依刑法第三十八條第一項第二款規定，併予宣告沒收。
四、另公訴意旨雖僅就被告於九十五年一月十九日凌晨二時許之
    施用第一級毒品海洛因之犯行起訴，然被告已於本院審理時
    坦承餘如事實欄所載之犯行，本院認有連續犯之裁判上一罪
    關係，為起訴效力所及，應併予審理，附此敘明。
據上論斷，應依刑事訴訟法第二百七十三條之一第一項、第二百
九十九條第一項前段，毒品危害防制條例第十條第一項、第十八
條第一項前段，刑法第十一條前段、第五十六條、第四十七條、
第六十二條前段、第四十一條第一項前段、第三十八條第一項第
二款，罰金罰鍰提高標準條例第二條，判決如主文。
本案經檢察官葉志飛到庭執行職務。
中    華    民    國    95    年    5     月    11    日
                刑事第二庭  審判長法  官  李  釱  任
                                  法  官  徐  子  涵
                                  法  官  劉  安  榕
以上正本證明與原本無異。
如不服本判決，應於判決送達後十日內向本院提出上訴狀（應附
繕本），上訴於臺灣高等法院。
                                  書記官  楊  馥  如
中    華    民    國    95    年    5     月    11    日
附錄本案論罪科刑法條全文：
毒品危害防制條例第10條
施用第一級毒品者，處 6 月以上 5 年以下有期徒刑。
施用第二級毒品者，處 3 年以下有期徒刑。


司法院資訊處製作；財團法人民間司法改革基金會備份。
